臺灣高等法院刑事判決
109年度上更一字第145號
上  訴  人  
即  被  告  翁立鴻


指定辯護人  張全成律師(義務辯護人)
上  訴  人  
即  被  告  周聖龍




指定辯護人  陳信憲律師(法扶律師)
上列上訴人等因違反毒品危害防制條例案件，不服臺灣基隆地方
法院106年度訴字第777號，中華民國107年12月24日第一審判決
（起訴案號：臺灣基隆地方檢察署106年度偵字第4685、4938、5
394號），提起上訴，經判決後，由最高法院發回更審，本院判
決如下：
    主  文
原判決關於翁立鴻犯如附表一編號3所示販賣第二級毒品罪暨定
應執行刑部分，均撤銷。 
翁立鴻被訴如附表一編號3所示販賣第二級毒品部分，無罪。
其他上訴駁回。
    事  實
一、翁立鴻及周聖龍均明知甲基安非他命係毒品危害防制條例所
    列管之第二級毒品，不得非法販賣、持有，翁立鴻竟與周聖
    龍共同基於意圖營利販賣第二級毒品甲基安非他命之犯意聯
    絡，於附表一編號4所示時間、地點，以附表一編號4所示方
    式共同販賣第二級毒品予黃銘正。嗣經警於106年9月12日持
    搜索票執行搜索，在翁立鴻位於基隆市○○區○○街00○0號住處
    扣得翁立鴻用以聯絡販毒事宜之三星牌行動電話1支（內含
    門號0000000000號門號卡1枚）、電子磅秤1台、夾鏈分裝袋
    1包、32,000元及甲基安非他命1小包（毛重0.4940公克，淨
    重0.2140公克，驗餘淨重0.2136公克）等物，另在周聖龍位
    於台北市○○區○○街0段00號4樓居處扣得華碩牌行動電話1支
    （含門號0000000000號之門號卡1枚）。
二、案經臺北市政府警察局報請臺灣基隆地方檢察署檢察官偵查
    起訴。
    理  由
甲、本院審理範圍：
壹、本件檢察官起訴上訴人即被告（下稱被告）翁立鴻涉犯毒品
    危害防制條例第4條第1項販賣第一級毒品罪2罪(如原審判決
    附表一編號1、7)、第4條第2項販賣第二級毒品5罪(如原審
    判決書附表一編號2至6)及幫助持有第一級毒品罪；起訴上
    訴人即被告(下稱被告)周聖龍涉犯毒品危害防制條例第4條
    第2項販賣第二級毒品罪(如原審判決附表一編號4)。經原審
    法院判處罪刑後，被告翁立鴻、周聖龍均不服提起上訴，檢
    察官則未上訴，嗣被告翁立鴻提起上訴後，於本院前審(108
    年度上訴字第1157號)準備程序時，就幫助持有第一級毒品
    部分撤回上訴，該部分即告確定，本院前審僅就被告翁立鴻
    如原審判決附表一編號1、7所示販賣第一級毒品罪（2 罪）
    、附表一編號2至6所示販賣第二級毒品罪（5罪）部分，暨
    被告周聖龍如附表一編號4所示販賣第二級毒品罪（1 罪）
    為審理，並於108年9月25日判決上訴駁回。
貳、被告翁鴻立、周聖龍不服本院前審判決提起第三審上訴，經
    最高法院以109年度台上字第4008號判決將本院前審判決關
    於其附表一編號3、4部分撤銷發回本院更審，其他上訴駁回
    確定（附表一編號1、2、5至7部分）。是本院審理範圍僅限
    於上開撤銷發回本院之附表一編號3(被告翁鴻立販賣第二級
    毒品罪)、編號4(被告翁鴻立、周聖龍共同販賣第二級毒品
    罪)部分，先予敘明。　　　
乙、有罪部分：　　
壹、證據能力部分：
一、證人黃銘正於警詢時之陳述：
    按被告以外之人於審判外之言詞或書面陳述，除法律有規定
    者外，不得作為證據；又被告以外之人於檢察事務官、司法
    警察官或司法警察調查中所為之陳述，與審判中不符時，其
    先前之陳述具有較可信之特別情況，且為證明犯罪事實存否
    所必要者，得為證據，刑事訴訟法第159條第1項、第159條
    之2分別定有明文。查證人黃銘正於警詢所為之陳述，未經
    檢察官證明其等陳述具有何「特信性」及「必要性」，且被
    告周聖龍及其辯護人暨被告翁立鴻之辯護人復爭執該部分證
    據之證據能力(見本院卷第167、193頁)，依據刑事訴訟法第
    159條之2規定，應認此部分陳述無證據能力。
二、除上開所述外，本件檢察官、被告及辯護人就本判決下列所
    引被告以外之人於審判外陳述之證據能力均不予爭執，迄至
    言詞辯論終結，亦未對該等證據之證據能力聲明異議，本院
    審酌該些供述證據作成時，核無違法取證或其他瑕疵，認為
    以之作為本案之證據屬適當，依刑事訴訟法第159條之5規定
    ，自有證據能力；其餘資以認定被告犯罪事實之非供述證據
    ，均查無違反法定程序取得之情形，依刑事訴訟法第158條
    之4反面規定，亦具證據能力。   　　
貳、實體部分：　　
一、認定事實所憑之證據及理由：
　　被告翁立鴻經本院合法傳喚，未於準備程序、審理期日到庭
    ，其於原審及本院前審均矢口否認有何販賣第二級毒品犯行
    ，辯稱：附表一編號4我根本沒見到黃銘正，也沒有把甲基
    安非他命交給黃銘正云云。訊據被告周聖龍固坦承於106年7
    月25日晚間有受被告翁立鴻之請託，騎乘機車前往基隆市安
    樂區長庚醫療財團法人基隆長庚紀念醫院情人湖院區附近，
    且當日確有與被告翁立鴻為通訊監察譯文所示之電話通話內
    容等情，惟矢口否認有何販賣第二級毒品犯行，辯稱：我去
    的時候沒有看到翁立鴻說的那個人，我有跟翁立鴻說我沒有
    看到對方，翁立鴻就說他會處理云云。經查：
  ㈠上開事實，業據證人黃銘正於偵查及原審審理時證述明確，
    其於偵查中證稱：「(問：7月25日你跟翁立鴻講電話說要3
    張，問他要不要來，他說你家很熱會中暑不要，後來他說他
    在情人湖長庚叫你到了打給他，後來你說你到了，他說他請
    人出去，你在警局說是周聖龍送過去的？)對。那天買3000
    元，我把錢給黑龍(周聖龍)，黑龍把安非他命交給我」、周
    聖龍拿安非他命給我，我有拿3千給他，我就看過他這一次
    ，他騎機車來等語(見偵字第4685號卷㈠第222、223頁、偵字
    第4685號卷㈡第135頁)；於原審審理時證稱：這次我跟翁立
    鴻約到大武崙交易，翁立鴻打給我說要叫他一個朋友騎摩托
    車下來，我問他車牌幾號他說他也不知道，我在偵查中講的
    都是事實，7月25日是拿三張沒錯，這一次是3千元，周聖龍
    只有幫翁立鴻交貨過1次，其他次都是翁立鴻親自交給我的
    等語(見原審卷㈡第30、31、33、34頁)。而被告翁立鴻與證
    人黃銘正之間，及被告翁立鴻與周聖龍之間，於106年7月25
    日晚間分別有如附表二編號1至5所示之通話內容，此為被告
    翁立鴻、周聖龍所自承，並有該等通訊監察譯文在卷可稽（
    見偵字第4685號卷㈠第34、36、37頁），再觀之如附表二編
    號1至4所示通訊監察譯文內容，核與證人黃銘正前揭所證與
    被告翁立鴻相約見面地點，被告翁立鴻委請被告周聖龍前往
    與證人黃銘正見面等情節，均相一致，足認證人黃銘正之證
    述應非無據。　
　㈡被告翁立鴻、周聖龍雖矢口否認於上開時、地有與證人黃銘
    正進行毒品甲基安非他命交易，並以前開情詞置辯，惟查：
　⒈按毒品交易之買賣雙方，乃具有對向性之關係，為避免毒品
    購買者圖邀減刑寬典而虛構毒品來源，雖須調查其他補強證
    據，以確保其陳述與事實相符，始能採為被告犯罪之證據，
    惟所謂補強證據，並非以證明犯罪構成要件之全部事實為必
    要，倘得以佐證購毒者之指證非屬虛構，而能予保障其陳述
    之憑信性者，即已充足，且因販賣毒品行為一向懸為厲禁，
    販毒者為避免遭監聽查緝，以電話或通訊軟體聯繫時，基於
    默契，免去代號、暗語，僅以相約見面，且未敘及交易細節
    ，即可於碰面時進行交易，於電話或通訊軟體中未明白陳述
    實情，並不違背常情，雖非直接可以推斷該被告之犯罪，但
    以此項證據與購買毒品者之陳述或其他案內證據為綜合判斷
    ，若足以認定犯罪事實者，仍不得謂非補強證據(109年度台
    上字第3443號判決意旨參照)。
　⒉被告翁立鴻於警詢時，經警提示如附表二所示其與證人黃銘
    正、同案被告周聖龍之通訊監察譯文後，雖否認此次有與證
    人黃銘正完成毒品交易，惟被告翁立鴻已自承：這通是我請
    周聖龍先去向黃銘正拿錢，拿到錢後我才要去幫他拿安非他
    命等語(見偵字第4685號卷㈠第15頁)，被告翁立鴻已自白坦
    認證人黃銘正與其通話之目的，乃欲向被告翁立鴻購買第二
    級甲基安非他命，且該次被告翁立鴻並未親自前往與證人黃
    銘正見面，而係委由被告周聖龍前往與證人黃銘正見面、收
    錢，足見證人黃銘正就此部分之證述應非無據，是被告翁立
    鴻就「證人黃銘正電話通話之目的係購買毒品甲基安非他命
    」、「其委由被告周聖龍向證人黃銘正收錢」等情節，業已
    自白不諱，自堪為證人黃銘正前揭證述之補強。
　⒊再者，觀諸被告翁立鴻與證人黃銘正、被告翁立鴻與被告周
    聖龍如附表二編號1至5所示之通訊監察譯文，證人黃銘正於
    106年7月25日同日晚間8時53分許、9時26分許、9時36分許
    、9時42分許先後撥打電話給被告翁立鴻，除譯文中可見渠
    等約定之地點外，證人黃銘正亦詢問將前往該處之人所駕駛
    之機車車色，又告知其身穿白色衣服等節，倘若證人黃銘正
    嗣後未能與該人相會，依其與被告翁立鴻當晚聯絡之方式均
    係使用行動電話直接通話，且一再確認見面時間、見面地點
    ，證人黃銘正理當會再次撥打電話向被告翁立鴻詢問、確認
    。又被告翁立鴻於接獲證人黃銘正告知穿白色衣服訊息後，
    相隔1分鐘旋即撥打電話通知被告周聖龍，告以「他在長庚
    斜斜那裡，戴眼鏡穿一件白色衣服」等語(如附表二編號5所
    示)，足認被告翁立鴻、周聖龍雙方當時均攜有行動電話可
    以隨時保持聯絡，倘若被告周聖龍到場未有所見，自當先以
    行動電話詢問被告翁立鴻再行確認。而依卷附通訊監察譯文
    所示，被告翁立鴻與證人黃銘正或被告周聖龍之間，在附表
    二編號1至5所示之通話內容後，於106年7月25日當日並無其
    他通話聯絡情形，自堪認證人黃銘正證稱當日有完成毒品甲
    基安非他命交易等情，應為真實可採。況且，證人黃銘正嗣
    後旋又於翌日下午4時7分46秒撥打電話給被告翁立鴻，詢問
    ：「有方便嗎，跟昨天一樣」，被告翁立鴻答稱「有」，其
    後兩人又於106年7月26日相約見面(如附表二編號6、7所示)
    ，倘若證人黃銘正與被告周聖龍於前一日因故未依約見面，
    則證人黃銘正理應於對話中對被告翁立鴻有所抱怨，然其等
    之間對話不僅毫未言及前一日相約見面失敗等情，證人黃銘
    正反直稱「有方便嗎，跟昨天一樣」等語，由此益徵前一日
    證人黃銘正確已與被告翁立鴻委請前來之被告周聖龍順利完
    成交易，則被告翁立鴻事後辯稱：當日未與證人黃銘正完成
    交易云云，及被告周聖龍辯稱：當日未見到證人黃銘正就回
    來了云云，僅屬事後卸責之詞，均難認可採。
　㈢至證人黃銘正雖於警詢時一度證稱：(如附表二編號1至4之通
    訊監察譯文內容)是討論交易第二級毒品安非他命之內容，
    金額1,500元、數量0.6公克云云(見偵字第4685號卷㈠第203
    頁背面），似與其於偵查、原審所證情節有所出入，惟證人
    黃銘正於偵查及原審審理時已明確證稱此次交易金額為「3,
    000元」，已如前述，且附表二編號1、2所示通訊監察譯文
    中，證人黃銘正係表示要「我要3張」，被告翁立鴻復與證
    人黃銘正再次確認「你要3張嗎」，又參諸一般毒品交易案
    件中，買家與賣家之間多以「1張」代表「1,000元」之用意
    ，此為本院審判實務上所知悉之事實，自堪認證人黃銘正於
    偵查及原審審理時證稱本次交易金額為「3,000元」一節，
    應為真實可採。而證人黃銘正向被告翁立鴻購買毒品甲基安
    非他命之次數繁多，其與被告翁立鴻之間有頻繁密集往來之
    通話紀錄，於警詢時警方即提示多筆通訊監察譯文讓證人黃
    銘正回憶、確認，則證人黃銘正或係出於與他次交易情形，
    一時記憶混淆所致，尚不得僅因其於警詢一度陳稱交易金額
    為「1,500」元，即逕認其於偵查、原審審理之證言不可採
    信，爰予敘明。
　㈣按販賣毒品係違法行為，非可公然為之，有獨特販售通路及
    管道，並無公定價格，容易增減分裝重量，且每次買賣之價
    格、數量，當各有差異，或隨供需雙方資力、關係深淺、需
    求量、貨源充裕與否、對行情之認知、販賣者對資金之需求
    程度，及政府查緝鬆嚴之態度，為各種不同之風險評估，而
    為機動性之調整，故其價格標準，自非一成不變，販賣者從
    各種價差或量差或純度差牟利之方式，亦有差異，但其意圖
    營利之非法販賣行為目的則同一。查本案被告翁立鴻乃智識
    正常之成年人，並有施用毒品之習，前曾有多次施用毒品、
    販賣毒品之前科犯行，有本院被告前案紀錄表附卷可參，其
    對於甲基安非他命之價格昂貴，取得不易，毒品交易為檢警
    機關嚴予取締之犯罪等節當知之甚稔，而被告翁立鴻與證人
    黃銘正之間並非至親，亦無特別深厚之莫逆情誼，被告翁立
    鴻茍無利得，豈有甘冒重典，又不辭辛勞交付，而以原價買
    賣甲基安非他命之理。況且，被告翁立鴻另有於106年6月20
    日、同年8月11日販賣第二級毒品甲基安非他命予證人黃銘
    正之犯行，業經法院判處罪刑確定，有最高法院109年度台
    上字第4008號判決1件在卷為據，由此益證被告翁立鴻本件
    犯行，確係出於販賣第二級毒品藉此牟利之意圖至明。
　㈤被告周聖龍係構成販賣第二級毒品之共同正犯：
　⒈再按販賣毒品之所謂販賣行為，係行為人基於營利之目的，
    而販入或賣出毒品而言。販賣毒品者，其主觀上須有營利之
    意圖，且客觀上有販賣之行為，即足構成，至於實際上是否
    已經獲利，則非所問（最高法院106年度台上字第198號判決
    意旨參照）。又關於正犯、從犯之區別，係以其主觀之犯意
    及客觀之犯行為標準，凡以自己犯罪之意思而參與犯罪，無
    論其所參與者是否犯罪構成要件之行為，皆為正犯，其以幫
    助他人犯罪之意思而參與犯罪，其所參與者，苟係犯罪構成
    要件之行為，亦為正犯，必以幫助他人犯罪之意思而參與犯
    罪，其所參與者又為犯罪構成要件以外之行為，始為從犯。
    而聯絡毒品買賣、交付毒品、收取毒品買賣價金等行為，均
    屬販賣毒品罪構成要件事實之部分行為，苟有參與其事，即
    係分擔實行犯罪行為，自應負共同販賣毒品罪責，是就約定
    毒品買賣之時間、地點、金額數量之磋商，及毒品之實際交
    付、收取現款，均係構成販賣毒品罪之重要核心行為。如行
    為人主觀上明知他人從事販賣毒品之行為，客觀上為屬於販
    賣毒品罪構成要件事實之部分行為，即係分擔實行犯罪行為
    ，無論是否基於幫助販賣之意思，自應負共同販賣毒品之罪
    責，不能僅評價為販賣毒品罪之幫助犯（最高法院107年度
    台上字第1340號判決、107年度台上字第190號判決意旨參照
    ）。
  ⒉查本件毒品交易係由被告翁立鴻委請被告周聖龍前去基隆長
    庚醫院情人湖院區與證人黃銘正完成，業經本院審認如前，
    而證人黃銘正於原審審理時復證稱：周聖龍騎摩托車來，我
    將3千元折疊起來拿給他，因為我們站在路邊，我錢給他，
    他拿東西給我，就是安非他命，沒有用東西包起來，就夾鏈
    袋1包等語(見原審卷㈡第36、37頁)，可見本件交易情形，係
    由被告周聖龍向證人黃銘正收取價金3,000元，並交付1包以
    夾鏈袋包裝之甲基安非他命予證人黃銘正，則被告周聖龍於
    客觀上確有為販賣第二級毒品構成要件行為，自堪認定。
　⒊再者，販賣毒品係違法行為，非可公然為之，毒品交易重隱
    蔽及安全，販毒者指定他人攜帶毒品前往交易地點完成交易
    ，該他人與販毒者之間倘若未具有一定之信任關係，不僅有
    使販毒者違法犯行曝光、遭警查獲之風險，更有遭他人侵吞
    毒品或交易價金之危險。本件被告翁立鴻委請被告周聖龍攜
    帶毒品前往交易地點交付證人黃銘正，並收取價金，足見被
    告翁立鴻與周聖龍之間具有高度信任關係，此由被告翁立鴻
    與證人黃銘正之通話內容中，向證人黃銘正稱：「我拜託我
    的『鬥陣的』騎機車送過去」等語，更可印證被告翁立鴻、周
    聖龍兩人交情匪淺。參以被告周聖龍自83年間起迄至本件案
    發之時，即有多次違反麻醉藥品管理條例、施用毒品之犯行
    ，為長期施用毒品之人，其後更有販賣第二級毒品犯行經法
    院判處罪刑之紀錄，有本院被告前案紀錄表在卷可稽(見本
    院卷第101至122頁)，則被告周聖龍對於毒品交易之特殊性
    ，以及毒品種類、外觀、重量、市價行情等情，自當知之甚
    詳。衡諸上情，以被告翁立鴻與周聖龍之間具有高度信任關
    係、交情深厚，被告翁立鴻當無刻意隱瞞證人黃銘正欲向其
    購買第二級毒品甲基安非他命或對被告周聖龍虛構情節之必
    要，且由被告周聖龍依被告翁立鴻之指示，前往交易地點，
    向證人黃銘正收取價金3,000元，繼而將夾鏈袋包裝之甲基
    安非他命1包交予證人黃銘正，過程迅速完成，被告周聖龍
    在主觀上當可知悉其係從事毒品交易行為，從而，被告周聖
    龍就被告翁立鴻本件販賣第二級毒品犯行，自有犯意聯絡及
    行為分擔，被告周聖龍空言辯稱並無販賣第二級毒品犯行云
    云，僅係飾卸推諉之詞，尚無足採。
  ㈥綜上所述，本案事證明確，被告翁立鴻、周聖龍之犯行均堪
    認定，應依法論科。 　
二、論罪：
  ㈠查被告翁立鴻、周聖龍行為後，毒品危害防制條例第4條規定
    ，業於109年1月15日修正公布，並於公布後6個月之同年7月
    15日生效施行，修正前第4條第2項規定「製造、運輸、販賣
    第二級毒品者，處無期徒刑或7年以上有期徒刑，得併科新
    臺幣1千萬元以下罰金。」修正後規定「製造、運輸、販賣
    第二級毒品者，處無期徒刑或10年以上有期徒刑，得併科新
    臺幣1千5百萬元以下罰金。」經比較修正前、後之規定，修
    正後第4條第2項規定，將有期徒刑及罰金刑度提高，是修正
    後之規定並未較有利於被告，依刑法第2條第1項前段規定，
    自應適用行為時即修正前之毒品危害防制條例第4條第2項規
    定論處。
　㈡按甲基安非他命係毒品危害防制條例第2條第2項第2款明定之
    第二級毒品，依法不得販賣、持有。核被告翁立鴻、周聖龍
    所為，均係犯毒品危害防制條例第4條第2項之販賣第二級毒
    品罪。被告翁立鴻、周聖龍意圖販賣而持有第二級毒品之低
    度行為，為其等販賣之高度行為所吸收，不另論罪。被告翁
    立鴻、周聖龍就上開犯行間，有犯意聯絡與行為分擔，為共
    同正犯。　
　㈢累犯是否加重其刑之說明：
　⒈查被告周聖龍前於105年間因施用毒品案件，經臺灣基隆地方
    法院以105年度基簡字第566號判處有期徒刑2月，甫於105年
    9月4日執行完畢，此有本院前案紀錄表附卷可稽，被告於有
    期徒刑執行完畢5年以內，故意再犯本件有期徒刑以上之罪
    ，為累犯。
　⒉依108年2月22日公布之司法院釋字第775號意旨：刑法第47條
    第1項之累犯規定，不分情節一律加重最低本刑，不符憲法
    罪刑相當原則，牴觸憲法第23條之比例原則，有關機關應自
    解釋公布日起2年內修正之，於修正前，法院就該個案應依
    解釋意旨，裁量是否加重最低本刑等語。亦即在現行刑法第
    47條第1項累犯規定修正之前，法院仍得斟酌個案情形，裁
    量是否加重最低本刑，並未完全排除累犯規定之適用。本院
    審酌被告前已有多次施用毒品犯行，深知毒品對施用者健康
    之戕害及國家對於杜絕毒品犯罪之禁令，甫於105年9月4日
    執行完畢，竟仍未生警惕作用，進而為本件販賣第二級毒品
    之犯行，益彰顯其無視於毒品對施用者健康之戕害及國家對
    於杜絕毒品犯罪之禁令，恣意助長毒品流通，足見前罪之徒
    刑執行成效不彰，其對刑罰之反應力顯然薄弱，自我控制力
    及守法意識不佳，有加重其刑之必要，爰依刑法第47條第1
    項規定加重其刑，惟販賣第二級毒品其法定刑無期徒刑部分
    ，依刑法第65條第1項規定不得加重。　　
　㈣是否適用刑法第59條之說明：
  ⒈按刑法第59條規定之酌量減輕其刑，必須犯罪另有特殊之原
    因與環境，在客觀上足以引起一般同情，認為即使予以宣告
    法定最低度刑，猶嫌過重者，始有其適用。此所謂法定最低
    度刑，固包括法定最低本刑；惟遇有其他法定減輕之事由者
    ，則應係指適用其他法定減輕事由減輕其刑後之最低度刑而
    言。倘被告別有法定減輕事由者，應先適用法定減輕事由減
    輕其刑後，猶認其犯罪之情狀顯可憫恕，即使科以該減輕後
    之最低度刑仍嫌過重者，始得適用刑法第59條規定酌量減輕
    其刑（最高法院100年度台上字第744號判決意旨參照）。又
    按(修正前)販賣第二級毒品罪之法定刑為無期徒刑或7年以
    上有期徒刑，得併科新臺幣1千萬元以下罰金，然同為販賣
    第二級毒品之人，其原因動機不一，犯罪情節未必盡同，或
    有大盤毒梟者，亦有中、小盤之分，甚或僅止於吸毒者友儕
    間為求互通有無之有償交付，是其態樣顯非可一概而論，即
    其販賣行為所造成危害社會之程度亦非可等量齊觀，倘依其
    情狀處以相當之有期徒刑，即足以懲儆，並可達防衛社會之
    目的者，自非不可依客觀之犯行與主觀之惡性二者加以考量
    其情狀，是否有可憫恕之處，適用刑法第59條之規定酌量減
    輕其刑，期使個案裁判之量刑，能斟酌至當，符合比例原則
    。
  ⒉經查，被告翁立鴻、周聖龍所為本件販賣第二級毒品甲基安
    非他命之犯行，固無可取，惟衡酌其等販賣之價格為3,000
    元，可見所販賣之甲基安非他命數量非多，藉此獲得之利益
    自屬微薄有限，其等犯行所造成危害社會之程度，終究與毒
    品大盤毒梟或中、小盤商等實際從事販賣第二級毒品以賺取
    巨額利潤之犯行顯然有別，應屬毒品交易之下游，惡性及對
    於社會秩序與國民健康之危害程度，尚非重大惡極。再參酌
    被告周聖龍僅係代為交付毒品、收取價金而完成販賣毒品犯
    行之構成要件行為，本身並未從中為己另行賺取不法利益，
    相較於共犯即同案被告翁立鴻而言，其情節更形輕微，本院
    經綜合考量上開各項情狀，堪認被告翁立鴻、周聖龍主、客
    觀之惡性程度相對輕微，縱處以最輕之法定本刑有期徒刑7
    年，相較被告等前開犯罪情節，猶嫌過重，無從與真正長期
    、大量販毒之惡行區別，在客觀上應足以引起一般人之同情
    ，確有情輕法重之失衡現象，而顯有堪可憫恕之情狀，為使
    其等量刑斟酌至當，符合比例原則，爰就被告翁立鴻、周聖
    龍所為上開販賣第二級毒品犯行，均依刑法第59條之規定酌
    量減輕其刑。被告周聖龍部分，則依法先加後減之（無期徒
    刑部分不得加重）。　　
三、駁回上訴之理由(即原審判決附表一編號4，被告翁立鴻、周
    聖龍共同販賣第二級毒品部分)：
  ㈠原審以被告翁立鴻、周聖龍之犯罪事證明確，因而適用修正
    前毒品危害防制條例第4條第2項、第19條第1項，刑法第11
    條、第28條、第47條第1項、第59條、第38條之1第1項、第3
    項等規定，並說明審酌被告翁立鴻、周聖龍均無視於我國政
    府禁絕毒害之堅定立場，僅圖一己私人經濟利益，明知毒品
    具有成癮性、濫用性，對社會深具危害，任意將第二級毒品
    甲基安非他命賣予他人，致使買受之吸毒者更加產生依賴性
    及成癮性，戕害國民健康與社會治安；再以被告等人均尚值
    青壯年，不思正當工作營生，竟為謀個人私利，無視於政府
    制定毒品危害防制條例之立法美意，及毒品對於自身健康之
    戕害及國家對於杜絕毒品犯罪之禁令，竟仍販賣第二級毒品
    甲基安非他命，因而造成毒品之流通及助長泛濫，且購買毒
    品者，甚多因施用毒品之結果，減低工作能力，且一般均無
    正當工作收入，若非尋求親友經濟奧援，常會藉竊盜、搶奪
    等行為或再將購入之毒品重新販出牟利，以資作購買毒品費
    用，是被告等人之惡性不可謂不重；兼衡被告2人於均否認
    犯行之犯後態度，及其販賣之對象、交易之數量與金額，及
    被告周聖龍僅係受託代被告翁立鴻完成交易之人等一切情狀
    ，分別就被告翁立鴻、周聖龍量處有期徒刑4年8月、4年。
    復就沒收說明：⒈被告翁立鴻本件販賣毒品所收取之價金3,0
    00元，係其販賣毒品所得之財物，而被告翁立鴻為警查獲時
    一併扣得現金32,000元，自應依刑法第38之1條第1項、第3
    項規定，將犯罪所得3,000元宣告沒收。⒉被告翁立鴻用以聯
    絡販毒事宜之三星牌行動電話1支（內含門號0000000000號
    門號卡1枚）、被告周聖龍用以在附表一編號4所示犯行時與
    被告翁立鴻聯絡時使用之華碩牌行動電話1支（含門號00000
    00000號之門號卡1枚），而各該扣案之行動電話亦分別屬被
    告翁立鴻、周聖龍所有之物乙情，亦分別據被告翁立鴻、周
    聖龍供承在卷，並有通訊監察譯文存卷可考，是前揭行動電
    話自屬供被告翁立鴻、周聖龍人為毒品危害防制條例第2項
    販賣第二級毒品犯行所用之物，應依毒品危害防制條例第19
    條第1項規定，不問屬於被告與否，均宣告沒收之。⒊其餘扣
    案物因被告翁立鴻否認犯行，則是否為被告等於本案所用之
    物即有難明，而該等物品又非違禁物，自無從遽為對被告不
    利之認定，故就其餘扣案物品均不諭知沒收。⒋至於被告翁
    立鴻與周聖龍共同販賣如附表一編號4所示之第二級毒品予
    證人黃銘正，其等之犯罪所得為3,000元，因被告周聖龍已
    將黃銘正所付之3,000元全數交給被告翁立鴻，且無其他證
    據證明被告周聖龍有從中分配任何價金或報酬，自應認被告
    周聖龍於本件無犯罪所得而無庸沒收，原審雖未說明，但因
    不影響判決之結果，本院逕予補正，附此敘明。　　
  ㈡經核原判決就此部分認事用法均無違誤，量刑亦屬妥適。被
    告翁立鴻、周聖龍上訴意旨仍執前開陳詞，否認有上開販賣
    第二級毒品犯行，而指摘原判決不當，依前所述，自無可採
    。從而，被告翁立鴻、周聖龍就此部分之上訴，均為無理由
    ，應予駁回。　　
丙、無罪部分(即起訴書附表一編號3部分)：
壹、公訴意旨另以：被告翁立鴻基於販賣第二級毒品甲基安非他
    命之犯意，於106年7月21日晚間，經證人楊惠伶以行動電話
    0000000000號門號與被告翁立鴻持用之0000000000號門號聯
    繫後，於106年7月25日前後某日凌晨3、4時許，被告翁立鴻
    至證人楊惠伶基隆市○○區○○路00巷00○0號住處販賣甲基安非
    他命1 小包予證人楊惠伶，因認被告翁立鴻所為涉犯毒品危
    害防制條例第4條第2項販賣第二級毒品罪嫌等語。
貳、按犯罪事實應依證據認定之，無證據不得認定犯罪事實；又
    不能證明被告犯罪者，應諭知無罪之判決，刑事訴訟法第15
    4條第2項、第301條第1項分別定有明文。而事實之認定，應
    憑證據，如未能發現相當證據，或證據不足以證明，自不能
    以推測或擬制之方法，為裁判基礎；且認定不利於被告之事
    實須依積極證據，苟積極證據不足為不利於被告事實之認定
    時，即應為有利於被告之認定；另認定犯罪事實所憑之證據
    ，雖不以直接證據為限，間接證據亦包括在內，然無論直接
    證據或間接證據，其為訴訟上之證明，須於通常一般之人均
    不致有所懷疑，而得確信其為真實之程度者，始得據之為有
    罪之認定，倘其證明尚未達到此一程度，而有合理之懷疑存
    在，無從使事實審法院得有罪之確信時，即應由法院為諭知
    被告無罪之判決（最高法院40年台上字第86號、30年上字第
    816號、76年台上字第4986號判例意旨參照）。再按販賣毒
    品案件，購毒者所稱向某人買受毒品之指證，不得作為有罪
    判決之唯一證據，仍須調查其他必要之證據，以察其是否與
    事實相符。所謂補強證據，係指購毒者之指證外，其他足以
    證明其關於毒品交易供述真實性之別一證據而言，必須與毒
    品交易之供述具有相當程度之關聯性，足使一般人對其供述
    無合理之懷疑存在，而得確信其為真實者，始足當之（最高
    法院102年度台上字第1686號判決意旨參照）。　　
參、公訴意旨認被告翁立鴻涉犯毒品危害防制條例第4條第2項販
    賣第二級毒品罪嫌，無非係以被告翁立鴻之供述、證人楊惠
    伶之證述及通訊監察譯文，為主要論據。被告翁立鴻於原審
    及本院前審均堅決否認有上揭犯行，辯稱：是我自己帶甲基
    安非他命去楊惠伶施用，施用完毒品沒帶走，我沒有賣毒品
    給楊惠伶等語。經查：
一、證人楊惠伶固於警詢、偵查中證稱：(提示106年7月21日通
    訊監察譯文)內容是我跟翁立鴻購買安非他命，購買安非他
    命1小包(詳細數量不清楚)，由翁立鴻於106年7月25日凌晨
    約3、4點拿安非他命到基隆市○○區○○路00巷00○0號住處給我
    ，價格2千元，有完成交易；「沒米」是要跟翁立鴻買安非
    他命，但他沒有來，後來25日凌晨3、4點就到我住處找我，
    我就跟他買一包安非他命2000元，7月25日是我推算的，我
    生日是7月22日，我推算大概是7月25日那時候等語(見偵字
    第5394號卷第55頁、偵字第4685號卷㈡第59頁)；於原審審理
    時仍證稱：我跟翁立鴻說「要沒米了」，就是要跟他拿安非
    他命等語(見原審卷㈢第78頁)。惟證人楊惠伶原審審理時復
    證稱：(那次通話之後)然後就沒有下文了，過好多天才有下
    文，將近10天吧，很多天之後，好像再打也是沒消息的樣子
    等語(見原審卷㈢第79、80頁)，則證人楊惠伶就其向被告翁
    立鴻購買甲基安非他命之時間，究竟是106年7月25日，抑或
    是同年月21日通話之後大約10天之後？其前後證述已有不一
    ，顯有瑕疵可指。
二、再者，依卷附證人楊惠伶與被告之通訊監察譯文所示（詳見
    附表三編號1至4），於106年7月21日下午6時53分01秒之通
    話內容中，證人楊惠伶向被告稱「要沒米了」，被告則詢問
    證人楊惠伶人在何處？何時前去證人楊惠伶家比較剛好？且
    被告翁立鴻於偵查中亦自承：她說要沒米了，我知道她意思
    是她沒有毒品可以吃了等語(見偵字第4685號卷第184頁)，
    惟依附表三編號3、4所示之通訊監察譯文可知，證人楊惠伶
    於同年月22日撥打電話詢問被告稱「啊你不是說要來，又忘
    記了喔」；再於同年月26日撥打電話詢問被告稱「怎沒回聲
    ，啊你不是說要過來怎沒有過來」等語，顯見被告與證人楊
    惠伶於同年月21日為前揭通話內容之後，迄至同年月26日證
    人楊惠伶撥打電話向被告詢問之際，被告並未前往證人楊惠
    伶之住處與其見面，則證人楊惠伶於警詢、偵查中所證稱：
    被告於106年7月25日凌晨約3、4點拿安非他命到基隆市○○區
    ○○路00巷00○0號住處給我，價格2千元，有完成交易等語，
    顯然與附表三編號3、4所示之通訊監察譯文內容不符，自無
    從以該通訊監察譯文作為證人楊惠伶證述之補強證據。雖被
    告於附表三編號4(即106年7月26日)之通話中，曾向證人楊
    惠伶陳稱：「我等下過去」等語，似指其於通話當日(106年
    7月26日)將會前去證人楊惠伶住處之意，然參諸附表三編號
    1至3之通訊監察譯文，被告亦曾於同年月21日、22日之通話
    中，向證人楊惠伶陳稱：晚一點過去等語，惟實際上被告並
    未前去證人楊惠伶住處，從而，尚不能僅因被告於附表三編
    號4之通話中表示「我等下過去」等語，即認定被告果有於
    當日前去證人楊惠伶住處，而為不利於被告之認定。
三、況且，依前揭附表三編號1所示通訊監察譯文之對話內容，
    至多僅能認定證人楊惠伶向被告翁立鴻表示其沒有毒品甲基
    安非他命了，雙方並未提及交易毒品之價格、數量，卷內亦
    無其他證據足以認定證人楊惠玲與被告翁立鴻之間有何交易
    毒品之默契存在，仍無法排除證人楊惠伶係出於無償索取、
    合資購買或其他原因，而與被告翁立鴻聯繫告稱其沒有毒品
    可資使用，尚難僅憑上開對話內容即遽以認定被告翁立鴻係
    基於販賣第二級毒品之犯意而與證人楊惠伶為上開對話，更
    無從認定被告翁立鴻有與證人楊惠伶就購買毒品一事有達成
    合意，而達於著手販賣第二級毒品之構成要件行為，自不得
    逕以上開通訊監察譯文做為證人楊惠伶具瑕疵之證述之補強
    證據。　　　　
肆、綜上所述，證人楊惠伶之證言，尚非全無瑕疵可指，且除證
    人楊惠伶之單一指述外，別無其他證據可資補強，自難遽採
    為認定不利於被告之依據，本件依檢察官所舉各項證據方法
    ，尚不足使所指被告翁立鴻涉如前揭公訴意旨所指販賣第二
    級毒品之事實，達於通常一般人不致有所懷疑，而得確信為
    真實之程度，無法使本院形成被告翁立鴻有罪之心證。此外
    ，復查無其他積極證據足以證明被告翁立鴻涉有檢察官此部
    分所指之販賣第二級毒品犯行，即不能證明被告犯罪，揆諸
    前揭說明，自應就此部分為被告翁立鴻無罪判決之諭知。
伍、原審雖詳查證據，惟疏未細酌上情，就此部分遽為被告翁立
    鴻有罪之諭知，顯有違誤，被告翁立鴻否認此部分犯罪提起
    上訴，指摘原判決不當，自為有理由，應由本院將被告翁立
    鴻被訴如附表一編號3所示販賣第二級毒品及定應執行刑部
    分予以撤銷，另依法就此部分為被告翁立鴻無罪之諭知。
丁、被告翁立鴻經本院合法傳喚，無正當理由而未到庭，爰依法
    不待其陳述，逕行判決。　　
據上論斷，應依刑事訴訟法第371條、第368條、第369條第1項前
段、第364條、第301條第1項前段，判決如主文。
本案經檢察官黃耀賢提起公訴，檢察官陳昱旗到庭執行職務。
中　　華　　民　　國　　110 　年　　1 　　月　　13　　日
                  刑事第十一庭  審判長法　官  周煙平
                                      法　官  陳俞伶
                                      法　官  連育群
以上正本證明與原本無異。
被告翁立鴻就無罪部分不得上訴。
其餘如不服本判決，應於收受送達後20日內向本院提出上訴書狀
，其未敘述上訴之理由者並得於提起上訴後20日內向本院補提理
由書（均須按他造當事人之人數附繕本）「切勿逕送上級法院」
。
                                      書記官  廖紫喬
中　　華　　民　　國　　110 　年　　1 　　月　　13　　日
附錄：本案論罪科刑法條全文
修正前毒品危害防制條例第4條
製造、運輸、販賣第一級毒品者，處死刑或無期徒刑；處無期徒
刑者，得併科新臺幣2千萬元以下罰金。
製造、運輸、販賣第二級毒品者，處無期徒刑或7年以上有期徒
刑，得併科新臺幣1千萬元以下罰金。
製造、運輸、販賣第三級毒品者，處7年以上有期徒刑，得併科
新臺幣7百萬元以下罰金。
製造、運輸、販賣第四級毒品者，處5年以上12年以下有期徒刑
，得併科新臺幣3百萬元以下罰金。
製造、運輸、販賣專供製造或施用毒品之器具者，處1年以上7年
以下有期徒刑，得併科新臺幣1百萬元以下罰金。
前五項之未遂犯罰之。

附表一
編號 交易時間（民國） 交易地點 交易對象 種類、金額（新臺幣） 交易方式 原審判決主文 本院主文  1 106年6月3日晚間6時45分許後不久 證人余春光基隆市○○區○○路000號住處 余春光 以1000元購買海洛因少許，但尚未給付 證人余春光上午以行動電話0000000000號門號與被告翁立鴻持用之0000000000號門號聯繫後，當日晚間被告翁立鴻至證人余春光基隆市○○區○○路000 號住處販賣海洛因予證人余春光。 翁立鴻販賣第一級毒品，處有期徒刑拾伍年陸月。扣案之行動電話壹支（含門號0000000000號SIM卡壹張）沒收。 (經最高法院駁回上訴確定，不在本院審理範圍)  2 106年6月20日凌晨2 時4 分許後不久 證人黃銘正基隆市○○區○○路000巷000弄0號住處 黃銘正 以500 元購買甲基安非他命1 小包 證人黃銘正以行動電話0000000000號門號與被告翁立鴻持用之0000000000號門號聯繫後，被告翁立鴻至證人黃銘正基隆市○○區○○路000 巷000 弄0 號住處販賣甲基安非他命予證人黃銘正。 翁立鴻販賣第二級毒品，處有期徒刑肆年參月。扣案之行動電話壹支（含門號0000000000號SIM卡壹張）沒收；扣案之犯罪所得新臺幣伍佰元沒收。 (經最高法院駁回上訴確定，不在本院審理範圍)  3 106年7月21日後數日之凌晨3、4時許(起訴書附表一編號3之記載) 證人楊惠伶基隆市○○區○○路00巷00○0號住處 楊惠伶 以2000元購買甲基安非他命1 小包 證人楊惠伶於106年7月21日晚間以行動電話0000000000號門號與被告翁立鴻持用之0000000000號門號聯繫後，於106年7月25日前後某日凌晨3、4時許，被告翁立鴻至證人楊惠伶基隆市○○區○○路00巷00○0號住處販賣甲基安非他命1小包予證人楊惠伶(起訴書附表一編號之記載)。 翁立鴻販賣第二級毒品，處有期徒刑肆年陸月。扣案之行動電話壹支（含門號0000000000號SIM卡壹張）沒收；扣案之犯罪所得新臺幣貳仟元沒收。 原判決撤銷。 翁立鴻無罪。  106年7月26日中午12時4分後某時許(原審判決附表一編號3)    證人楊惠伶於106年7月21日晚間以行動電話0000000000號門號與被告翁立鴻持用之0000000000號門號聯繫後，於106年7月26日中午電話交談後，被告翁立鴻至證人楊惠伶基隆市○○區○○路00巷00○0號住處販賣甲基安非他命1小包予證人楊惠伶(原審判決附表一編號3之記載)。    4 106年7月25日晚間9 時42分許後不久 基隆市安樂區基隆長庚醫院情人湖院區 黃銘正 以3000元購買甲基安非他命1 小包 證人黃銘正以行動電話0000000000號門號與被告翁立鴻持用之0000000000號門號聯繫後，被告翁立鴻將甲基安非他命交由被告周聖龍騎乘機車送至基隆市安樂區基隆長庚醫院情人湖院區予證人黃銘正，黃銘正再將價款交予被告周聖龍轉交予被告翁立鴻。 翁立鴻共同販賣第二級毒品，處有期徒刑肆年捌月。扣案之行動電話貳支（含門號0000000000號、門號0000000000號SIM卡各壹張）沒收；扣案之犯罪所得新臺幣參仟元沒收。 周聖龍共同販賣第二級毒品罪，累犯，處有期徒刑肆年。扣案之行動電話貳支（含門號0000000000號、門號0000000000號SIM卡各壹張）沒收。 上訴駁回。  5 106年8月9日晚間6時25分許後不久 基隆市七堵區三聖宮前 王倉輝 以5000元購買甲基安非他命5 公克 證人王倉輝以行動電話0000000000號門號與被告翁立鴻持用之0000000000號門號聯繫後，相約基隆市七堵區三聖宮前販賣甲基安非他命予證人王倉輝，翌日凌晨0 時26分許後不久，被告翁立鴻再前往證人王倉輝住處補給不足之數量。 翁立鴻販賣第二級毒品，處有期徒刑肆年拾月。扣案之行動電話壹支（含門號0000000000號SIM卡壹張）沒收；扣案之犯罪所得新臺幣伍仟元沒收。 (經最高法院駁回上訴確定，不在本院審理範圍)  6 106年8月11日晚間10時52分許後不久 基隆市中山區復興路經國管理暨健康學院附近路邊 黃銘正 以500 元購買甲基安非他命1 小包 證人黃銘正以行動電話0000000000號門號與被告翁立鴻持用之0000000000號門號聯繫後，相約基隆市中山區復興路經國管理暨健康學院附近路邊販賣甲基安非他命予證人黃銘正。 翁立鴻販賣第二級毒品，處有期徒刑肆年參月。扣案之行動電話壹支（含門號0000000000號SIM卡壹張）沒收；扣案之犯罪所得新臺幣伍佰元沒收。 (經最高法院駁回上訴確定，不在本院審理範圍)  7 106年8月26日下午2時26分許後不久 證人余春光基隆市○○區○○路000號住處 余春光 以4000元購買海洛因1/4 錢，然尚積欠未付 證人余春光上午以行動電話0000000000號門號與被告翁立鴻持用之0000000000號門號聯繫後，當日晚間被告翁立鴻至證人余春光基隆市○○區○○路000 號住處販賣海洛因予證人余春光。 翁立鴻販賣第一級毒品，處有期刑拾伍年捌月。扣案之行動電話壹支（含門號0000000000號SIM卡壹張）沒收。 (經最高法院駁回上訴確定，不在本院審理範圍) 
附表二：
編號 通話時間 通話內容 備註 1 106年7月25日下午8時53分41秒 黃銘正：有空嗎 翁立鴻：有 黃銘正：來家裡，還是你人在哪裡 翁立鴻：我在你這裡上面 黃銘正：要來家裡，還是我上去 翁立鴻：安那 黃銘正：我要三張，你要來家裡嗎 翁立鴻：不要，你家裡很熱，我會         中暑 黃銘正：你到底要怎樣 翁立鴻：我先去找一個穩定的地方，         處理一下，再打給你，你再         過來 黃銘正：好 翁立鴻：在大武崙這裡 見偵字第 4685號卷 ㈠第36頁 背面  2 106年7月25日下午9時26分29秒 黃銘正：還要多久 翁立鴻：我在情人湖長庚 黃銘正：要我上去，還是 翁立鴻：好喔，你到長庚打給我，你         要三張嗎 黃銘正：好 見偵字第 4685號卷 ㈠第36頁 背面  3 106年7月25日下午9時36分37秒 黃銘正：我在長庚這 翁立鴻：我等一下出去  見偵字第 4685號卷 ㈠第36頁 背面  4  106年7月25日下午9時42分25秒 翁立鴻：我拜託我的鬥陣的騎機車送         過去 黃銘正：你拿多少給他 翁立鴻：4 黃銘正：車牌多少 翁立鴻：我不知道，那台是HOT的 黃銘正：你跟他說我穿白色的衣服 見偵字第 4685號卷 ㈠第36頁 背面  5 106年7月25日下午9時43分29秒 翁立鴻：他在長庚斜斜那裡，戴眼鏡         穿一件白色衣服 周聖龍：好  見偵字第 4685號卷 ㈠第34頁  6 106年7月26日下午4時7分46秒 黃銘正：有方便嗎，跟昨天一樣 翁立鴻：有 黃銘正：人 翁立鴻：我在浮基仔 黃銘正：你開車來比較快 翁立鴻：不要，我不要去我們那邊 黃銘正：浮基仔 翁立鴻：香腸攤這裡 黃銘正：好，我馬上過去 見偵字第 4685號卷 ㈠第36頁 背面 7 106年7月26日下午4時20分45秒 黃銘正：我到了 翁立鴻：我馬上下去 見偵字第 4685號卷 ㈠第36頁 背面 
附表三：
編號 通話時間 通話內容 備註 1 106年7月21日下午6時53分1秒 楊惠伶：要沒米了 翁立鴻：沒米，你在哪 楊惠伶：在家，多久會到，我先去         看醫生 翁立鴻：什麼時間比較剛好 楊惠伶：差不多再半小時      翁立鴻：好 見偵字第 5394號卷 第39頁  2 106年7月21日下午7時7分47秒 楊惠伶：可以過來了 翁立鴻：現在過去可以好嗎 楊惠伶：可以 翁立鴻：我不行啊 楊惠伶：要不然你看什麼時候  翁立鴻：晚一點   3 106年7月22日下午1時6分4秒 楊惠伶：喂 翁立鴻：喂 楊惠伶：啊你不是說要來，又         忘記了喔 翁立鴻：就忘記了，再晚一點 楊惠伶：嗯  翁立鴻：嗯，BYEBYE 見原審卷㈢第57頁  4  106年7月26日上午11時58分51秒 翁立鴻：喂 楊惠伶：喂 翁立鴻：嘿 楊惠伶：怎沒回聲，啊你不是說要         過來怎沒有過來 翁立鴻：我昨天有過去呀，啊你啊         不開門呀 楊惠伶：啊，我在洗澡啦 (中間略記) 翁立鴻：好啦，我等下過去 楊惠伶：好啊好啊好啊 翁立鴻：好啊好啊 楊惠伶：BYE 見原審卷㈢第59至62頁